最高法院刑事判決　　　　　　九十六年度台上字第二三四八號
上　訴　人　台灣高等法院高雄分院檢察署檢察官
被　　　告　甲○○
上列上訴人因被告違反毒品危害防制條例案件，不服台灣高等法
院高雄分院中華民國九十三年十月十九日第二審判決（九十三年
度上訴字第八０六號，起訴案號：台灣高雄地方法院檢察署九十
一年度偵字第三四九二號），提起上訴，本院判決如下：
    主  文
原判決撤銷，發回台灣高等法院高雄分院。
    理  由
本件原判決以被告甲○○因自己需用及受友人綽號「昌仔」、「
君琳」（姓名年籍不明）成年人委託覓購第二級毒品ＭＤＭＡ（
搖頭丸）及第三級毒品Ｋ他命，遂於民國九十一年二月十七日凌
晨一時許，在高雄市○○路Ｅ９電子舞場，向姓名年籍不詳綽號
「小東」之人購入ＭＤＭＡ四十一顆及Ｋ他命二十顆，而取得所
購前述毒品之所有權，並非法持有之，被告擬將所購前述毒品，
其中ＭＤＭＡ（搖頭丸）十顆轉讓給「昌仔」，Ｋ他命一顆轉讓
給「君琳」（其餘毒品留供己用），乃基於轉讓前述所購第二、
三級毒品之犯意，於同日上午，攜帶上開毒品至高雄市苓雅區○
○○路三三號霖園大飯店第三八一二號房間內，參與李政勳所舉
辦之搖頭派對，嗣於同（十七）日上午九時四十五分許，為警在
上址查獲，並扣押上開ＭＤＭＡ四十一顆（分裝成八顆、六顆及
二十七顆共計三包）、Ｋ他命二十顆及其所有供記載轉讓毒品用
之帳冊一本，被告轉讓第二、三級毒品因而未得逞等情，因而撤
銷第一審諭知無罪之判決，改判依想像競合犯從一重論處被告轉
讓第二級毒品，未遂罪刑。至於公訴意旨另以：被告基於販賣Ｍ
ＤＭＡ及Ｋ他命牟利之概括犯意，自九十一年二月二日起至同年
二月十六日止，販賣ＭＤＭＡ及Ｋ他命等毒品給真實姓名不詳綽
號「西瓜」、「美環」、「豪」等人，因認被告涉犯毒品危害防
制條例第四條第二項、第三項之販賣第二、三級毒品罪嫌部分，
犯罪不能證明，爰不另為無罪之諭知，固非無見。
惟查(一)、審理事實之法院對於公平正義之維護，或對被告之利益
有重大關係，客觀上有調查之必要性，為認定事實與適用法律基
礎之證據，均應依法詳加調查，倘未予調查遽行判決，均屬依法
應於審判期日調查之證據未予調查之違法。原判決認定被告有轉
讓毒品之犯行，係以被告於警詢供述「帳冊內所記載之金額是我
先墊款購買毒品，其尚未拿錢之購買人之綽號及金額」及扣案帳
冊確有記載「昌一００００，二月十七日，Ｅ一０件」、「Ｋ、
君琳、１，五００，二月十七日」等語為主要論據。依此，原判
決係以上揭帳冊所載，為被告記載其與第三人往來第二、三級毒
品之證據資料，且帳冊所載之「Ｅ」、「Ｋ」係分指第二級毒品
ＭＤＭＡ及第三級毒品Ｋ他命，至於帳冊所載以阿拉伯數字表示
之數額係指被告交付毒品予第三人之價額。被告於偵查及第一審
及原審亦坦承該帳冊為其所有，且帳冊上所載文字均為其所書寫
不諱。查原判決所指「昌10000，－2/17Ｅ10 件」之記載係書寫
於筆記本之第二頁最後一行，「Ｋ、君琳、1,500，2/17 」則記
載於帳冊第四頁背面倒數第二行。惟檢察官另指扣案帳冊關於「
Ｅ」的記載尚有：「阿倫2800 20e 10e 20e」、「阿倫2500 20e
」及「阿倫2500 20e」，分別記載於帳冊第四頁背面及第六頁、
第七頁；另關於「Ｋ」的記載有：「雅萍1500 2k 6k」、「昌20
k 2 /13」、「子婷000 000 000 0k」、「阿國7900…5k 5k 10k
」、「威良0000 000 000 0k」、「君琳 0000 0000 0k 5k 5k…
」「建人 3500 10k」、「子婷500 6k 5k」、「君琳000 000 0k
5k」、「Ｅ3300 2k」、「阿國7900…5k」、「Ｅ3 300 2k 1k」
（註：…係表示原應為阿拉伯數字，惟嗣後被告塗以重覆之橫線
表示刪除，致無法辨識），分別記載於帳冊第二、三、四、五、
六、七、八頁。依此，被告似尚與前開綽號「阿倫」等人有第二
級毒品ＭＤＭＡ及與「雅萍」等人有第三級毒品Ｋ他命之往來，
惟原判決對於上揭不利於被告之證據資料，未詳加究明，亦未敘
明其理由，已有調查未盡及理由不備之違誤。(二)、被告於偵查及
第一審審理中均供稱：我擔任舞老師，每月平均收入約新台幣（
下同）三、四萬元，扣案之現金五萬一千元係過年之壓歲錢等語
，核與被告之父李龍文於第一審所證稱：被告每月之收入約有三
萬元，被告之長輩每年過年都會給晚輩壓歲錢，通常每位長輩給
三、五千元，九十一年間有十四位長輩給被告壓歲錢……等語相
符（見第一審卷第一九五頁至第一九六頁）。依被告之收入及其
仍需長輩給過年壓歲錢而言，其經濟情況尚非甚佳，是否可能短
期間內大量且經常無償提供高價毒品給他人施用？又既無償，何
需備妥帳冊供記載，與營利交易無異？原審未詳加審究被告是否
販賣毒品予綽號「昌仔」、「君琳」及「西瓜」、「美環」、「
豪」等人，遽以該帳冊所記載金錢往來之原因常有多端，或因被
告未清楚詳述，且此僅能表示被告對於帳冊之記載交待不清，或
不願供出實情，與其是否確有於販賣毒品後，將販賣之結果記載
於帳冊內，二者並無邏輯上之必然關係云云，而為有利於被告之
認定，自有調查未盡之違法。檢察官上訴意旨，執以指摘原判決
不當，尚非全無理由，應認原判決有撤銷發回更審之原因。
據上論結，應依刑事訴訟法第三百九十七條、第四百零一條，判
決如主文。
中　　華　　民　　國　九十六　年　　四　　月　二十七　日
                      最高法院刑事第九庭
                          審判長法官  洪　清　江
                                法官  石　木　欽
                                法官  李　伯　道
                                法官  林　勤　純
                                法官  陳　晴　教
      本件正本證明與原本無異
                                      書  記  官
中　　華　　民　　國　九十六　年    五  　月　  四    日
                                                      V
